臺灣屏東地方法院民事裁定
111年度監宣字第14號
聲  請  人  吳嬪如  

相  對  人  陳石蘭  

上列當事人間聲請監護宣告事件，本院裁定如下：
    主  文
宣告陳石蘭（女、民國00年00月00日生、身分證統一編號：Z000
000000號）為受監護宣告之人。
選定吳嬪如（女、民國00年00月00日生、身分證統一編號：Z000
000000號）為受監護宣告之人之監護人。
指定吳觀謀（男、民國00年0月00日生、身分證統一編號：Z0000
00000號）為會同開具財產清冊之人。
程序費用由受監護宣告之人負擔。
    理  由
一、按對於因精神障礙或其他心智缺陷，致不能為意思表示或受
    意思表示，或不能辨識其意思表示之效果者，法院得因本人
    、配偶、四親等內之親屬、最近一年有同居事實之其他親屬
    、檢察官、主管機關、社會福利機構、輔助人、意定監護受
    任人或其他利害關係人之聲請，為監護之宣告；受監護宣告
    之人應置監護人；法院為監護之宣告時，應依職權就配偶、
    四親等內之親屬、最近一年有同居事實之其他親屬、主管機
    關、社會福利機構或其他適當之人選定一人或數人為監護人
    ，並同時指定會同開具財產清冊之人；法院選定監護人時，
    應依受監護宣告之人之最佳利益，優先考量受監護宣告之人
    之意見，審酌一切情狀，並注意下列事項：受監護宣告之
    人之身心狀態與生活及財產狀況、受監護宣告之人與其配
    偶、子女或其他共同生活之人間之情感狀況、監護人之職
    業、經歷、意見及其與受監護宣告之人之利害關係、法人
    為監護人時，其事業之種類與內容，法人及其代表人與受監
    護宣告之人之利害關係，民法第14條第1項、第1110條、第1
    111條第1項、第1111條之1設有明文。
二、本件聲請意旨：伊母陳石蘭因於民國105年間罹患腦血管瘤
    引發腦蜘蛛膜下腔出血，造成意識不清，已不能為意思表示
    或受意思表示，或不能辨識其意思表示之效果，為此依民法
    第14條規定，聲請宣告相對人為受監護宣告人等語。
三、經查，聲請人上開主張，業據其提出戶籍謄本(含舊簿)等件
    為證，相對人之精神及心智狀況則經鑑定結果：個案於民國
    105年7月發生腦部血管瘤破裂導致顱內出血，隨後經過高雄
    醫學大學附設醫院緊急住院開刀治療，治療之後尚呈現有失
    智之後遺症，目前出院之後由家人接回家中，在自家中僱請
    外籍看護自行照顧迄今。個案行動遲緩，走路需要他人攙扶
    ，眼神呆滯、目光茫然，答非所問，會談中個案因為失智程
    度嚴重，無法回應任何問題，也無法以肢體語言表達個人意
    思，由臨床經驗及個案平日所表現之生活功能來判斷已達重
    度以上失智之程度。個案意識清楚，但是認知功能嚴重受損
    ，無法辨識自家親人，無法依照指令做出動作，也無法識字
    ，因此也無法筆談，無法使用肢體語言正確回應，對於時間
    、地方、人物之定向能力完全喪失，長、短期記憶也明顯喪
    失；日常生活可以自己進食，但翻身、沐浴、大小便等皆無
    法自理，完全無處理財產之能力。個案目前各項功能退化嚴
    重，生活完全無自理能力，必須長期依賴家人、醫療或養護
    機構照顧；個案目前已經處於重度以上失智狀態，因而導致
    個人之認知功能嚴重失能，為意思表示或受意思表示或辨識
    其意思表示效果之能力完全喪失，可以判定為無意思能力，
    無法獨力處理個人法律事務與從事個人財務管理，也無法主
    張或維護個人權益，建議個案應該已經達到監護宣告之標準
    等語，有屏安醫療社團法人屏安醫院111年1月27日屏安管理
    字第1110000315號函所附精神鑑定報告書在卷可憑，自足認
    相對人喪失言語溝通能力，已無訊問之必要。本院綜合上開
    證據及鑑定人之意見，認相對人確因精神障礙，致不能為意
    思表示或受意思表示之程度，故聲請人聲請對相對人為監護
    之宣告，為有理由，應予准許。
四、次查，聲請人為相對人之長女，相對人之夫吳賢已歿，相對
    人之長子吳觀謀、次子吳典謀、女婿翁永隆、媳婦孔羚力、
    廖修儀等均同意由聲請人擔任監護人，此有親屬會議紀錄在
    卷可憑，足見相對人的至親認同由聲請人擔任監護人，是由
    聲請人負責護養及照顧相對人並管理其財產，最能符合相對
    人之利益，尚無選任程序監理人評估監護人選之必要，爰選
    定聲請人為監護人。另依前揭規定，法院於選定監護人時，
    應同時指定會同開具財產清冊之人，及依民法第1113條準用
    同法第1099條之規定，監護開始時，監護人對於受監護人之
    財產，應依規定會同遺囑指定、當地直轄市、縣（市）政府
    指派或法院指定之人，於2個月內開具財產清冊，並陳報法
    院。為使聲請人得於期限內開具財產清冊並陳報法院，並衡
    酌吳觀謀為陳石蘭之子，其願意會同開具財產清冊，有上揭
    親屬會議紀錄足稽，爰併指定吳觀謀為會同開具財產清冊之
    人。
五、依家事事件法第164條第2項，裁定如主文。
中　　華　　民　　國　　111 　年　　3 　　月　　4 　　日
                        家事法庭   法  官  陳威宏
以上正本係照原本作成。
如不服本裁定，應於送達後10日內向本院提出抗告狀，並繳納抗
告費用新臺幣1,000 元。
中　　華　　民　　國　　111 　年　　3 　　月　　4 　　日
                                   書記官  鄭珮瑩